【裁判字號】    95,簡,191
【裁判日期】    950810
【裁判案由】    就業服務法
【裁判全文】
高雄高等行政法院簡易判決
                                     95年度簡字第00191號
原      告  甲○○
被      告  嘉義市政府
代  表  人  乙○○ 市長
上列當事人間因就業服務法事件，原告不服行政院勞工委員會中
華民國95年5月19日勞訴字第0950011143號訴願決定，提起行政
訴訟。本院判決如下：
    主  文
原告之訴駁回。
訴訟費用由原告負擔。
    事實及理由
一、緣原告非法聘僱逃逸之越南籍監護工ＴＲＩＮＨ  ＴＨＩ
    ＨＯＡ（下稱簡稱Ｔ君，護照號碼：A0000000A；原經核准
    之雇主：洪勝國，工作地址：台北市○○區○○路Ｏ段Ｏ巷
    Ｏ號），至嘉義市嘉義基督教醫院8D06病房第2床，從事照
    顧訴外人即原告之子蕭木星之工作，案經嘉義市警察局第1
    分局於民國（下同）94年9月13日當場查獲，並函請被告處
    理，經被告審查屬實，乃以原告違反就業服務法第57條第1
    款規定，並依同法第63條第1項規定，裁處原告罰鍰新台幣
    （下同）15萬元。原告不服，提起訴願，經遭決定駁回，遂
    提起本件行政訴訟。
二、原告起訴意旨略以：
（一）原告與越南籍監護工Ｔ君尚未成立任何之聘僱關係，亦未
      支付任何金錢予T君。
（二）原告於94年9月30日（原告誤為同年月21日）至被告陳述
      意見時，因聽力不佳，不知悉其所詢問之問題，只知依指
      示在談話紀錄上簽名蓋章，對談話紀錄之內容未能確切明
      瞭。
（三）縱上開主張無理由，而認為原告與越南籍監護工Ｔ君間已
      成立聘僱契約，亦請求依行政罰法第8條規定減輕或免除
      其處罰，因原告不知法律規定，且係Ｔ君自行前來詢問是
      否需要請看護工，並非原告主動召僱。嗣後原告亦有依規
      定申請外籍看護，可證原告絕非明知故犯。被告認事用法
      顯有違誤，爰求為判決撤銷訴願決定及原處分。
三、被告則以：
（一）訴外人徐榮正94年9月6日起非法聘僱Ｔ君，於嘉義基督教
      醫院8D06病房第2床，從事看護訴外人蕭木星之工作，月
      付薪資15,000元整並供食宿，直至同年9月13日被嘉義市
      警察局1分局當場查獲，在警方偵訊筆錄中，Ｔ君及訴外
      人徐榮正均坦承違法情事不諱；被告於94年9月21日另以
      府社勞字第0940046178號函，請訴外人徐榮正至被告處陳
      述，訴外人蕭木星及原告亦陪同到場，三人皆自承上述，
      僅辯稱實際聘僱Ｔ君之雇主為原告，訴外人徐榮正係代為
      幫忙處理，此有「嘉義市政府社會局談話紀錄」影本可資
      佐證。
（二）雖原告訴稱本件仍在與Ｔ君磋商看護費用階段，尚未成立
      任何聘僱契約，亦未支付任何金錢予Ｔ君；另表示於陳述
      意見時，不知被告所詢，只知依指示在被告之談話紀錄上
      簽名蓋章，對紀錄內容未能確切明瞭；至Ｔ君係自行前來
      詢問需看護工否，並非原告主動召僱等情節，無非係冀按
      行政罰法第8條減輕或免除其處罰。
（三）查就業服務法第57條第1款有明文禁止非法聘僱未經許可
      、許可失效或他人所申請聘僱之外國人從事工作，旨在保
      障國民工作權、維持社會秩序而避免妨礙本國人之就業機
      會、勞動條件、國民經濟發展及社會安定。故針對聘僱外
      國人從事工作，立法採申請許可制，此揆諸同法第42條之
      規定亦明；是原告如需聘僱外國人從事工作，即應依法申
      請許可。次查，「有無聘僱關係」，應依客觀具體事實認
      定，如該外國人有勞務提供，而該自然人對之有指揮監督
      關係，或有勞務報酬之約定者，則難辭無聘僱關係之存在
      。再參行政罰法第8條、第10條規定：「不得因不知法規
      而免除行政處罰責任。」、「對於違反行政法上義務事實
      之發生，依法有防止之義務，能防止而不防止者，與因積
      極行為發生事實者同。」稽卷附資料，本案既經警當場查
      獲，復有原告及訴外人徐榮正在偵訊筆錄暨談話紀錄末簽
      名、捺印自承僱傭關係外，其明知應阻止而未阻止之消極
      容忍行為，視同積極違法行為之相等評價；故被告依法科
      處原告最低罰鍰15萬元，並非無據亦無再酌減之餘。揆諸
      上述，本件未有其他具體事證，不得任由原告空言否認前
      揭偵訊筆錄及談話紀錄之真實性，是原告事後所述實為推
      拖卸責之詞，難以採信，無以執為本件免責之論據。故依
      其違反就業服務法第57條第1款規定，並依同法第63條第1
      項規定，裁處原告15萬元罰鍰，並無違法不當，應予維持
      ，爰求為判決駁回原告之訴等語，資為抗辯。
四、按「除本法另有規定外，外國人未經雇主申請許可，不得在
    中華民國境內工作。」、「雇主聘僱外國人工作，應檢具有
    關文件，向中央主管機關申請許可。」、「雇主聘僱外國人
    不得有下列情事：一、聘僱未經許可、許可失效或他人所申
    請聘僱之外國人。」、「違反第44條或第57條第1款、第2款
    規定者，處新臺幣15萬元以上75萬元以下罰鍰。．．．。」
    分別為就業服務法第43條、第48條第1項前段、第57條第1款
    及第63條第1項前段所明定。
五、經查，越南籍監護工Ｔ君原受僱於訴外人洪勝國，惟於93年
    間逃逸，並經原雇主以書面通報逃逸等情，有外勞居留資料
    查詢單影本附原處分卷可稽。Ｔ君逃逸後，卻到至嘉義市嘉
    義基督教醫院8D06病房第二床，從事照顧訴外人蕭木星之工
    作，分別經Ｔ君及訴外人即原告之女婿徐榮正於94年9月13
    日在警方調查筆錄中證述明確，經核與訴外人徐榮正於94年
    9 月30日至被告處陳述意見之談話紀錄所述情節相符。足證
    原告確有未經申請許可，即非法聘僱該逃逸之越南籍監護工
    Ｔ君從事上開看護工作之事實。又按「．．．有無聘僱關係
    ，應依客觀具體事實認定，如該外國人有勞務提供，而該自
    然人或法人對之有指揮監督關係，或有勞務報酬之約定者，
    則難辭無聘僱關係存在。」業經行政院勞工委員會（以下簡
    稱勞委會）91年9月11日勞職外字第0910205655號函釋在案
    ，而勞委會上開函釋係上級機關為下級機關在執行職務時所
    為之解釋，性質上屬行政規則，查其內容係闡明法規之原意
    ，故該函釋自得自原法規生效時日起生效（司法院釋字第28
    7號解釋參照），且該函釋並未牴觸首揭就業服務法規定之
    意旨，爰予援用。上開越南籍監護工Ｔ君既有為原告提供勞
    務之事實，原告依契約約定對之自有指揮監督關係，且原告
    與Ｔ君間亦有勞務報酬之約定，揆諸前揭說明，即足認定雙
    方存有聘僱關係，故原告主張其與Ｔ君間並無聘僱契約存在
    云云，顯有誤解，自不足採。
六、次查，原告雖有於94年9月30日陪同訴外人即原告之女婿徐
    榮正至被告處陳述意見，惟當日係徐榮正依被告94年9月21
    日府社勞字第0940046178號函之通知，前往被告處陳述意見
    ，且該談話紀錄之問答內容，亦係被告之承辦人詢問徐榮正
    有關之情節，而徐榮正據實以告：係原告聘僱外籍監護工Ｔ
    君至嘉義市嘉義基督教醫院8D06病房第2床，從事照顧訴外
    人蕭木星之工作等情，並經徐榮正於詢問完畢確認無訛後親
    自簽名在卷。足見該談話紀錄之內容，並非被告承辦人詢問
    原告有關本件之情節，已甚明確。從而，原告雖有在該筆錄
    上簽名，亦僅能證明原告當時有陪同應訊而已，其既非該筆
    錄之被詢問人，而未答話，則其主張當日其因聽力不佳，不
    知悉其所詢問之問題，只知依指示在談話紀錄上簽名蓋章，
    對談話紀錄之內容未能確切明瞭云云，並不影響證人徐榮正
    上開證詞之證據能力，故原告此項主張，並不能為其有利之
    證明。
七、又查，就業服務法第57條第1款規定，明文禁止非法聘僱未
    經許可、許可失效或他人所申請聘僱之外國人從事工作，旨
    在保障本國國民工作權，維持社會秩序而避免妨礙本國人之
    就業機會、勞動條件、國民經濟及社會安定，故針對聘僱外
    國人從事工作，立法採申請許可制，主管機關係將申請者之
    資格條件與外國人之工作類別、項目、人數、期間及工作地
    點等事項均列為須經許可之內容，並課雇主監督與管理外國
    人之義務與責任，此揆諸同法第42條之規定亦明。是原告如
    欲聘僱外籍監護工照顧訴外人蕭木星之工作，依就業服務法
    第48條第1項規定自應檢具相關文件，向勞委會申請許可，
    縱使其委託人力仲介公司之就業服務從業人員辦理申請手續
    ，亦應主動查明或檢視相關核備文件，以確定該越南籍外勞
    是否均已依法取得勞委會之許可，始得予以僱用。又按「人
    民違反法律上之義務而應受行政罰之行為，法律無特別規定
    時，雖不以出於故意為必要，仍須以過失為其責任條件。」
    業經司法院釋字第275 號解釋在案。而就業服務法第57條第
    1款關於「雇主不得聘僱未經許可、許可失效或他人所申請
    聘僱之外國人」之規定，既屬法律之禁止規定，則本件原告
    明知Ｔ君為外國人，竟未經申請許可，逕行聘僱該外國人為
    其工作，是其縱無違反就業服務法第57條第1款規定之故意
    ，亦有應注意、能注意而不注意之過失。故依上述司法院釋
    字第275 號解釋，原告既有聘僱未經許可之外國人工作情事
    ，而原告就此違章行為亦有過失。故原告主張其因不知法律
    規定，且係Ｔ君自行前來詢問是否需要請看護工，並非原告
    主動召僱，又原告嗣後亦有依規定申請外籍看護，可證原告
    絕非明知故犯云云，亦有誤解，不能採取。從而，被告以原
    告違反就業服務法第57條第1款之規定，並依同法第63條第1
    項規定裁處原告15萬元罰鍰，揆諸前揭說明，並無不合。
八、另原告主張縱然其與越南籍監護工Ｔ君間成立聘僱契約，亦
    請求依行政罰法第8條規定減輕或免除其處罰。查本件被告
    之原處分係於95年1月9日作成，而行政罰法係於94年2月5日
    經總統公布，並自公布後1年即95年2月5日才開始施行，故
    被告於作成原處分時，尚無適用行政罰法第8條規定之餘地
    。且被告以原告違反就業服務法第57條第1款之規定，並依
    同法第63條第1項規定裁處原告最低額之罰鍰15萬元，業已
    審酌原告違章情節，而為適法之裁量，故原告為本項主張，
    自有未洽，亦不足取。
九、綜上所述，原告之主張既不足取，其未經申請聘僱許可，非
    法聘僱逃逸之外籍監護工，核其行為係違反就業服務法第57
    條第1款規定，被告依同法第63條第1項規定裁處原告最低額
    之罰鍰15萬元，揆諸前揭規定，並無違誤。訴願決定遞予維
    持，亦無不合。原告提起本件訴訟，求為撤銷，為無理由，
    應予駁回。又本件事證已臻明確，兩造其餘攻擊防禦方法，
    均核與本件判決結果不生影響，爰不一一論述。另本件屬簡
    易事件，爰不經言詞辯論為之，附此說明。
十、據上論結，本件原告之訴為無理由，依行政訴訟法第233條
    第1項、第236條、第195條第1項後段、第98條第3項前段，
    判決如主文。
中    華    民    國    95    年     8    月   10     日
                  第三庭      法  官   詹日賢
以上正本係照原本作成。
如不服本判決，應於送達後20日內，向本院提出上訴狀並表明上
訴理由，如於本判決宣示後送達前提起上訴者，應於判決送達後
20日內補提上訴理由書（須按他造當事人人數附繕本）。
提起上訴應預繳送達用雙掛號郵票7份（每份34元）。
中    華    民    國    95    年     8    月   10     日
                              書記官   林幸怡
附註:
行政訴訟法第235條（第1項、第2項）:
對於適用簡易程序之裁判提起上訴或抗告，須經最高行政法院之
許可。
前項許可，以訴訟事件所涉及之法律見解具有原則性者為限。


司法院資訊處製作；財團法人民間司法改革基金會備份。
